【裁判字號】    98,訴,394
【裁判日期】    980610
【裁判案由】    毒品危害防制條例
【裁判全文】
臺灣桃園地方法院刑事判決               98年度訴字第394號
公  訴  人  臺灣桃園地方法院檢察署檢察官
被      告  乙○○
選任辯護人 陳志峰律師
           蕭萬龍律師
上列被告因毒品危害防制條例案件，經檢察官提起公訴（九十七
年度偵字第六九八四號），本院判決如下：
    主    文
乙○○販賣第二級毒品，處有期徒刑柒年貳月。未扣案搭配室內
電話號碼00－0000000號使用之電話機壹具沒收。
其餘被訴部分無罪。
    犯罪事實
一、乙○○明知安非他命係業經公告列為毒品危害防制條例第二
    條第二項第二款之第二級毒品，不得販賣，於九十六年十二
    月六日上午十一時七分，其友人甲○○以其使用行動電話門
    號0000000000號撥打乙○○申裝於桃園縣平鎮市
    復旦里廣興九三之六號之室內電話號碼00－000000
    0號，表示欲向乙○○購買第二級毒品安非他命，乙○○即
    萌生營利之意圖，基於販賣第二級毒品安非他命之犯意，復
    於同日上午十一時二十九分，乙○○復以上開室內電話撥打
    甲○○所使用之前開行動電話門號，確認甲○○欲購買新臺
    幣（下同）一千元價值之第二級毒品安非他命一小包，隨即
    答應並依約前往桃園縣平鎮市○○街文化國小附近，販賣第
    二級毒品安非他命一小包予甲○○。嗣因警方偵辦另案外籍
    人士假結婚來臺賣淫案件，向臺灣桃園地方法院檢察署聲請
    核發通訊監察書，經該署檢察官核准後，持續上線監聽另案
    犯罪嫌疑人甲○○使用之行動電話門號000000000
    0號通訊內容，而查悉甲○○有於上開時間撥打室內電話0
    0－0000000號，並向接聽人購買毒品之情事，經警
    於九十七年一月二十四日約談甲○○後，查出該室內電話申
    辦人為乙○○，再持本院所核發搜索票前往桃園縣平鎮市復
    旦里廣興九三之六號執行搜索，並起出注射針筒一支、削尖
    吸管二支、電子磅秤一個、殘渣袋一個、分裝袋一包、吸食
    器一組、酒精燈二個、保濟丸空瓶一個、錢包一個等物，而
    循線查悉上情。
二、案經桃園縣政府警察局報請臺灣桃園地方法院檢察署檢察官
    偵查起訴。
    理    由
壹、證據能力部分：
    本案所引用供述及非供述證據，經本院依法踐行調查證據程
    式，檢察官、被告及其選任辯護人均不爭執各該證據之證據
    能力，且亦查無依法應排除其證據能力之情形，是後述所引
    用證據之證據能力均無疑義。
貳、本件認定被告乙○○有罪部分：
一、訊據被告乙○○矢口否認其有何販賣第二級毒品安非他命之
    犯行，並辯稱：伊並無販賣毒品予甲○○，該次係伊與甲○
    ○合資購買毒品，伊是向姜董購買，且甲○○並無給伊現金
    云云，經查：
  (一)觀諸另案經警依法聲請核發通訊監察書，對證人甲○○使用
    之行動電話門號0000000000號進行通訊監察，而
    依該證人所持用之上開行動電話門號於九十六年十二月六日
    與被告所申辦之室內電話號碼00－0000000號間通
    聯紀錄顯示：
    (1)通話時間：九十六年十二月六日上午十一時七分五十秒
                （Ａ：證人甲○○，Ｂ：被告）
      Ｂ：喂。
      Ａ：喂。『有沒有？』
      Ｂ：喂。
      Ａ：阿達。
      Ｂ：等一下再打給你。
      Ａ：真的？
      Ｂ：等一下再打給你，我在朋友家裡。
      Ａ：嗯。
    (2)通話時間：九十六年十二月六日上午十一時二十九分三十
                秒（Ａ：證人甲○○，Ｂ：被告）
      Ａ：喂。
      Ｂ：你要多少？
      Ａ：『一張』。
      Ｂ：『這東西現在很貴哦』。
      Ａ：多貴。
      Ｂ：很貴哦，『一張一泡的量哦』。
      Ａ：哦。
      Ｂ：東西很貴啦，外面都找不到了，看你要嗎？
      Ａ：『好』，『等一下去拿』。
      （以上通訊監察譯文詳見九十七年度偵字第六六七五號偵
        查卷第四四頁）
    則上開話內容經對照被告於警詢時自承：其於九十六年十二
    月六日十一時二十九分三十秒與甲○○通話後，甲○○即騎
    乘機車前往『平鎮市○○街文化國小附近』以『一千元』向
    其購買『施用一次量』之『安非他命』等語（見九十七年度
    偵字第六六七五號偵查卷第十九頁），並參酌證人甲○○於
    警詢時證述：其確實有於上開時間以行動電話門號0000
    000000號撥打被告使用之室內電話00－00000
    00號，『向被告購買安非他命』，約在『平鎮市文化國小
    附近之文化街』上『交貨』一情（見上開偵查卷第三四、三
    五頁），可見證人甲○○於九十六年十二月六日上午十一時
    七分先以其使用之行動電話致電與被告，以『有沒有？』之
    暗語詢問被告是否有第二級毒品安非他命可供販賣，經被告
    確認來電者為其熟識友人，即告知稍候再致電商議，被告復
    於同日上午十一時二十九分致電證人甲○○，並以『要多少
    ？』之簡語詢問證人甲○○所需毒品數量，證人甲○○則間
    接以『一張』表示欲購買一張千元大鈔價值之安非他命數量
    ，被告再以『一張一泡的量』之字眼，暗示該證人安非他命
    施用一次之數量即要價一千元之價格，且市面上難以尋找安
    非他命之貨源，經證人甲○○同意，並稱『等一下去拿』表
    示隨即前往『平鎮市○○街文化國小附近』取貨，是被告確
    實有於上開時間接獲證人甲○○來電詢問購買第二級毒品安
    非他命之可能性，經被告嗣後回電以簡語或暗語確認欲購買
    數量、價格及交易地點後，而有依約前往上開交易地點交付
    施用一次數量之第二級毒品安非他命予證人甲○○，並自該
    證人處取得一千元之代價無疑。
  (二)被告雖於本院準備程序時辯稱：該次毒品交易實係其與證人
    甲○○合資購買安非他命，伊交給甲○○一次施用量零點零
    五公克，甲○○有交給伊一千元云云（見本院審訴卷第二四
    頁），經查：
    (1)被告本於警詢時坦認其有於上開時間、地點販賣第二級毒
      品安非他命一情（見上開偵查卷第十九頁）不諱，復於檢
      察官訊問時改稱：伊並無賣安非他命給甲○○，都是甲○
      ○要求伊給他安非他命，有時有收一、二百元，或他拿東
      西跟伊換，九十六年十二月六日伊有拿安非他命給他，但
      是一千元是他還伊染髮的錢云云（見上開偵查卷第五二頁
      ），復於本院準備程序時又辯稱：係與證人甲○○合資購
      買一詞，則被告屢次翻異前詞，其所持上開辯解，已難據
      以憑信。
    (2)至證人甲○○固於本院審理時證述：於九十六年十二月六
      日是伊與被告各出資一千元合資購買安非他命，伊到被告
      家門口，將各人出資的一千元交給藥頭，再把取得之安非
      他命拿回被告所開理髮店分裝，伊並不是向被告購買等語
      （見本院卷第二七頁正面、第二八頁正面、反面），然查
      ：證人甲○○於警詢訊問時指稱：其施用安非他命係向綽
      號「阿慶」之人購買，以其行動電話000000000
      0號打被告住家電話，並約在平鎮市文化國小附近文化街
      購買，該綽號「阿慶」之人即係乙○○等語（見上開偵查
      卷第三四、三五頁），足見其明白陳述其所施用之安非他
      命係向「被告」所「購買」甚明，而「購買」一詞所代表
      之意義甚為單純、明確，具有一般社會經驗、智識程度之
      人均無可能不解其義，要無誤解之可能，且上開所述交易
      情節與證人甲○○於本院審理時改稱：伊係請被告聯絡藥
      頭，與被告一起向「藥頭」買，再請藥頭到被告家或附近
      ，由伊與被告一人各出一千元交給藥頭，藥頭給我們毒品
      一節（見本院訴字卷第二七頁正面、第二八頁背面），顯
      係屬不同之買賣方式及對象，且苟如該證人於本院審理時
      所述情節屬實，則於本次毒品交易時，證人甲○○與被告
      既一同在場，即能親身經歷自己與被告分別將錢交付予藥
      頭，再自該藥頭處取得毒品之過程，衡情證人甲○○實無
      可能混淆實際交易對象，其應無為警查獲之初詢時疏忽而
      缺漏說明前開「一起合資向他人購買毒品」之重要交易情
      節，甚至將與被告一起合資購買毒品之情節反「灌水」成
      向被告購買毒品，無故使被告陷於販賣毒品之重罪之理，
      是該證人於本院審理時所為之證述，顯與一般常情相違背
      ，不足採信。
    (3)又證人甲○○於本院審理時所稱其與被告合資向藥頭購買
      情節，經比對上開於九十六年十二月六日證人甲○○與被
      告之通訊監察之通聯記錄（詳見理由欄貳(一)(1)、(2)所載）
      ，其中並無任何字眼或隱喻方式表示尋覓藥頭或處理聯絡
      藥頭之用語，且該證人於警詢本即指認被告有販賣第二級
      毒品之犯行，迄至本院審理時始屢屢強調：其電話聯絡被
      告乃確認是否有聯絡上藥頭一情，而證人甲○○又於本院
      審理時自承其與被告為自小一起長大、彼此住處距離相近
      、時常往來之熟識友人一語（見本院卷第二六頁正面），
      則依該證人與被告間深厚朋友情誼關係，其係事後察覺被
      告因此涉犯重罪，始基於維護被告而於本院審理時改作與
      被告相同供述之證詞，則證人甲○○於本院審理時所為之
      證述，自難採憑資為對被告有利之認定之依據。
    (4)從而，被告前開所辯，固與證人甲○○於本院審理時所為
      證述大致相符，然被告所辯與該證人此部分翻異之證詞，
      既有上開違背常情及不合理之處，本即難以憑信。
  (三)按我國法令對販賣毒品者臨以嚴刑，惟毒品仍無法禁絕，其
    原因實乃販賣毒品存有巨額之利潤可圖，故販賣毒品者，如
    非為巨額利潤，必不冒此重刑之險，是以有償販賣毒品者，
    除非另有反證證明其出於非圖利之意思而為，概皆可認其係
    出於營利之意而為（最高法院九十三年度台上字第一六五一
    號、八十七年度台上字第三一六四號等判決意旨參照）。且
    販賣安非他命係違法行為，非可公然為之，且有其獨特之販
    售通路及管道，復無公定價格，容易增減分裝之份量，而每
    次買賣之價量，可能隨時依雙方關係深淺、資力、需求量及
    對行情之認知、來源是否充裕、查緝鬆嚴、購買者被查獲時
    供述購買對象之可能風險評估等，而異其標準，非可一概而
    論。查本件被告、證人甲○○間之買賣交易僅係一千元代價
    之安非他命，數量非大，自難徒憑該次買賣交易而認定被告
    取得該次交易之安非他命之初，即係基於販賣之意圖而有販
    入安非他命既遂之犯行，或其之後取得安非他命後有復有基
    於意圖販賣而持有之情形，而本件被告嗣後否認其有上開販
    賣第二級毒品安非他命之事實，固難查悉被告原取得本次安
    非他命之成本代價，而確認本次被告與證人甲○○間交易之
    「價差」或「量差」或「純度」謀取利潤，然近年來政府為
    杜絕毒品之氾濫，對於查緝施用及販賣毒品之工作，無不嚴
    加執行，販賣毒品罪又係重罪，設若無利可圖，衡情一般持
    有毒品之人當無輕易將所持有之安非他命任意轉售他人而甘
    冒於再次向他人購買時，而有被查獲移送法辦之危險之理，
    且不論是瓶裝或袋裝之安非他命，均可任意分裝或增減其份
    量，而每次買賣之價量，亦隨時隨雙方關係之深淺、當時之
    資力、需要程度及對行情之認知等因素而為機動地調整，因
    之販賣之利得，除經坦承犯行，或帳冊價量均臻明確外，委
    難察得實情，職是之故，縱未確切查得販賣賺取之實際差價
    ，但除別有事證，足認係按同一價格轉讓，確未牟利外，尚
    難執此即認非法販賣之事證有所不足，致知過坦承者難辭重
    典，飾詞否認者反得逞僥倖，而失情理之平。經查：被告與
    證人甲○○間之上開通聯記錄中，被告告知證人甲○○：「
    很貴哦，一張一泡的量哦。」、「東西很貴啦，外面都找不
    到了」等語，可見被告強調安非他命在市面上尋覓不易，價
    格很貴一情，其自無可能係以低於或等同於進價之價格轉讓
    給證人甲○○，是被告販賣第二級毒品安非他命予該證人之
    行為，主觀上應有營利之意圖，洵堪認定。
  (四)綜上，被告所持上開辯解，顯屬逃脫重罪之詞，不足採信。
    本件事證明確，被告犯行，應可認定。
二、核被告乙○○所為，係違反毒品危害防制條例第四條第二項
    之販賣第二級毒品罪。復查被告販賣前持有第二級毒品安非
    他命之低度行為，應為販賣之高度行為所吸收，不另論罪。
    至被告之選任辯護人以被告為警查獲後，即有供出毒品來源
    因而破獲，是本案依法應減輕其刑一節，惟按犯毒品危害防
    制條例第四條第二項之罪，供出毒品來源，因而破獲者，得
    減輕其刑，毒品危害防制條例第十七條定有明文。準此，販
    賣第二級毒品犯罪者，如係供出該次販賣第二級毒品之來源
    ，因而查獲相關罪證，即得依據該條之規定減輕其刑。經查
    ：被告固有於為警查獲後，於警詢及檢察官偵訊時均供承：
    其於「九十七年二月二十六日」向綽號姜董之姜汶志以三千
    五百元價格購買安非他命一情（見前開偵查卷第十七、五一
    頁），且該次姜汶志販賣第二級毒品予被告之犯行，亦經臺
    灣高等法院以九十七年度上訴字第九九四號判決認定有罪在
    案，惟其所供出取得第二級毒品安非他命之時間點（即九十
    七年二月二十六日），既係於被告本案販賣第二級毒品安非
    他命之時間（即九十六年十二月六日）之後，自無可能該次
    所購得之安非他命為本案所販賣予證人甲○○之毒品來源，
    復觀諸被告迭於警詢、偵查或本院審理所為之供述，始終未
    就其於九十六年十二月六日所販賣予證人甲○○之第二級毒
    品供出來源，是無從僅依其供出其於本案販賣第二級毒品安
    非他命之後之毒品來源，而任意就本案販賣第二級毒品犯行
    部分減刑，是被告選任辯護人就此部分請求，容有誤會，並
    此敘明。爰審酌被告平日素行尚可，有前開臺灣高等法院被
    告前案紀錄表一份可參，惟其任意販賣毒品予人施用，不啻
    誘使購毒者施用毒品而犯罪，且因此衍生犯罪、流毒甚深，
    危害社會治安甚鉅，嚴重影響國民生活健康，且其犯後於本
    院審理時更異其詞，否認犯罪行為，且杜撰言詞試圖卸責，
    未見有任何悔意，態度難認良好，並量及所販賣第二級毒品
    數量非多等一切情狀，爰量處如主文所示之刑，以資懲儆。
三、未扣案之搭配室內電話號碼00－0000000號使用之
    電話機一具，為被告供本件販賣第二級毒品聯絡細節所用，
    應屬供其犯罪所用之物，且上開室內電話號碼既係以被告名
    義申請，有通聯調閱查詢單一紙（見九十六年度他字第一七
    一七號卷第二○五頁）存卷可參，且該電話機又設於被告所
    經營之東京男士理髮廳內，由其所使用，為被告所自承在卷
    ，應可認定該電話機一具係屬被告所有無誤，應依毒品危害
    防制條例第十九條第一項沒收。至扣案之注射針筒一支、削
    尖吸管二支、電子磅秤一個、殘渣袋一個、分裝袋一包、吸
    食器一組、酒精燈二個、保濟丸空瓶一個、錢包一個等物，
    被告雖自承均為其所有，然被告否認本案犯罪，又依卷內證
    據無從證明上開之物為被告供本案犯罪所用或所得之物，且
    又均非屬違禁物，是均無從諭知沒收，併此敘明。
、本件認定被告乙○○無罪部分：
一、公訴意旨另以：被告乙○○有基於販賣第二級毒品安非他命
    犯意，於九十六年十一月三十日下午二時三十分，由甲○○
    以行動電話門號0000000000號與被告聯繫後，相
    約在桃園縣平鎮市文化國小附近文化街某處，出售一千元代
    價之第二級毒品安非他命一小包予甲○○，因認被告此部分
    亦涉有毒品危害防制條例第四條第二項之販賣第二級毒品罪
    嫌。
二、按犯罪事實應依證據認定之，無證據不得認定其犯罪事實；
    不能證明被告犯罪者，應諭知無罪之判決，刑事訴訟法第一
    百五十四條第二項、第三百零一條第一項分別定有明文。次
    按在證據法則上，證據資料尚存有對被告有利之懷疑時，無
    法依客觀方法排除此項合理之可疑時，依「罪疑唯有利於被
    告」之原則，不得以此項證據資料作為有罪判決之依據。且
    認定被告有罪之事實應憑證據；如未能發現相當之證據，或
    證據不足以證明，自不能以推測或擬制之方法，以為裁判之
    基礎；且認定事實所憑之證據，其為訴訟上之證明，需達於
    通常一般人均不致有所懷疑，而得確信其為事實之程度者，
    始得據為有罪之認定；倘其證明尚未達到此一程度，而有合
    理之懷疑存在時，尚難為有罪之認定基礎；苟積極證據不足
    為不利於被告事實之認定時，即應為有利於被告之認定，更
    不必有何有利之證據（最高法院三十年上字第八一六號、四
    十年台上字第八六號、七十六年台上字第四九八六號判決參
    照）。次按施用毒品者，其所稱向某人購買之供述，須補強
    證據以擔保其供述之真實性。良以施用毒品者其供述之憑信
    性本不及於一般人，況施用毒品者其供出來源，因而破獲者
    ，法律復規定得減輕其刑，其有為偵查機關誘導、或為邀輕
    典而為不實之陳述之可能，其供述之真實性自有合理之懷疑
    。而茲所謂補強證據，指其他有關證明施用毒品者之關於毒
    品交易之供述真實性之相關證據而言，必須與施用毒品者關
    於毒品交易之供述，具有相當程度之關連性，而足使一般人
    對施用毒品者關於毒品交易之供述，並無合理之懷疑存在，
    而得確信其為真實，始足當之（最高法院九十四年度台上字
    第二○三三號判決意旨參照）。又關於施用毒品者其所稱向
    某人購買毒品之供述，必須補強證據佐證，係指毒品購買者
    之供述縱使並無瑕疵，仍須補強證據佐證而言，以擔保其供
    述之真實性。若毒品購買者之供述證據，本身已有重大瑕疵
    ，依嚴格證明之法則，苟已無法憑為犯罪事實之認定時，自
    無再論補強證據之必要，其理甚明（最高法院九十五年度台
    上字第六八五○號判決參照）。
三、公訴人認被告涉犯販賣第二級毒品安非他命罪嫌，無非係以
    ：證人甲○○之證詞、行動電話門號0000000000
    號與室內電話號碼00－0000000號之通訊監察譯文
    及扣按之注射針筒一支、削尖吸管二支、電子磅秤一個、殘
    渣袋一個、分裝袋一包、吸食器一組、酒精燈二個、保濟丸
    空瓶一個、錢包一個等物，為其主要之論據。然訊據被告堅
    決否認有何販賣第二級毒品犯行，並辯稱：該次並無任何毒
    品交易等語，經查：
  (一)觀諸另案經警依法聲請核發通訊監察書，對證人甲○○使用
    之行動電話門號0000000000號進行通訊監察，而
    依該證人所持用之上開行動電話門號於九十六年十一月三十
    日與被告所申辦之室內電話號碼00－0000000號間
    通聯紀錄顯示：
      通話時間：九十六年十一月三十日下午二時四十分十三秒
               （Ａ：證人甲○○，Ｂ：被告）
      Ｂ：你好。
      Ａ：喂。阿達啦，有沒有？
      Ｂ：有啊。
      Ａ：好，拿過來。哦。
      （以上通訊監察譯文詳見九十七年度偵字第六六七五號偵
        查卷第四二頁）
    則上開對話內容為被告及證人甲○○二人之通話內容，固為
    被告及證人甲○○始終坦認在卷，然該段對話內容並未提及
    販賣毒品之種類、數量及是否交易等重要事項，而證人甲○
    ○於警詢時亦因經警提示上開通聯記錄內容，並為警詢問該
    通電話是否係打電話向綽號阿慶之被告購買安非他命時，證
    人甲○○始簡單回答：「是」，而未就該次毒品交易協議、
    數量或其他細節為詳細說明，且證人甲○○於本院審理時又
    改稱：此次係其前往被告住處等藥頭，沒等到，也沒有拿到
    毒品一語（見本院訴字卷第二七頁反面、第二八頁正面），
    則揆諸前開最高法院判決意旨，實難僅以該證人前後不一致
    之指述及無從證明毒品買賣交易之通聯記錄，任意推測被告
    有於九十六年十一月三十日販賣第二級毒品安非他命予證人
    甲○○之情節。
  (二)再查本案於九十七年二月二十八日，經警持本院所核發之搜
    索票前往被告所經營之東京男士理髮廳兼住處（址設桃園縣
    平鎮市廣興九三之六號）執行搜索，而在被告房間及理髮廳
    櫃臺抽屜內起出注射針筒一支、削尖吸管二支、電子磅秤一
    個、殘渣袋一個、分裝袋一包、吸食器一組、酒精燈二個、
    保濟丸空瓶一個、錢包一個等物，此固據被告始終供承在卷
    ，然一般施用毒品之人持有吸食器、注射針筒、殘渣袋、吸
    管或電子磅秤等物品應屬平常，是持有上開扣案物品之事實
    ，顯然亦無從以之認定被告有公訴人此部分起訴之販賣第二
    級毒品之犯行，是自不能以上開扣案物資為對被告作不利之
    認定。
  (三)綜上所述，本件公訴人所指被告於九十六年十一月三十日販
    賣第二級毒品安非他命予證人甲○○之證據，顯尚未達於通
    常一般之人均不致有所懷疑，而得確信其為真實之程度。此
    外，復查無其他積極證據，足資證明被告此部分確有公訴人
    所指之販賣第二級毒品犯行，其犯罪自屬不能證明，即應為
    無罪之諭知。
據上論斷，應依刑事訴訟法第二百九十九條第一項前段、第三百
零一條第一項，毒品危害防制條例第四條第二項、第十九條第一
項，判決如主文。
本案經檢察官潘怡華到庭執行職務。
中    華    民    國    98    年    6     月    10    日
                      臺灣桃園地方法院刑事第四庭
                          審判長法  官  袁雪華
                                法  官  林宜靜
                                法  官  陳可薇
以上正本證明與原本無異。
如不服本判決，應於判決送達後十日內，向本院提出上訴狀。
                                書記官  高  平
中    華    民    國    98    年    6     月    11    日
附錄本案論罪科刑法條全文：
毒品危害防制條例第四條
製造、運輸、販賣第一級毒品者，處死刑或無期徒刑；處無期徒
刑者，得併科新臺幣一千萬元以下罰金。
製造、運輸、販賣第二級毒品者，處無期徒刑或七年以上有期徒
刑，得併科新臺幣七百萬元以下罰金。
製造、運輸、販賣第三級毒品者，處五年以上有期徒刑，得併科
新臺幣五百萬元以下罰金。製
造、運輸、販賣第四級毒品者，處三年以上十年以下有期徒刑，
得併科新臺幣三百萬元以下罰金。
製造、運輸、販賣專供製造或施用毒品之器具者，處一年以上七
年以下有期徒刑，得併科新臺幣一百萬元以下罰金。
前五項之未遂犯罰之。


司法院資訊處製作；財團法人民間司法改革基金會備份。
